【裁判字號】    95,台上,5619
【裁判日期】    951013
【裁判案由】    偽造文書
【裁判全文】
最高法院刑事判決            九十五年度台上字第五六一九號
上  訴  人  甲○○
選任辯護人  蘇新竹律師
            張清富律師
上列上訴人因偽造文書案件，不服台灣高等法院台南分院中華民
國九十五年八月八日第二審更審判決（九十五年度重上更(一)字第
二０四號，起訴案號：台灣台南地方法院檢察署八十九年度偵字
第一二七三四號），提起上訴，本院判決如下：
    主  文
原判決撤銷，發回台灣高等法院台南分院。
    理  由
本件原判決撤銷第一審之科刑判決，依修正前牽連犯之法律關係
，從一重改判仍論處上訴人甲○○以共同連續行使偽造私文書，
足以生損害於他人罪刑，固非無見。
惟查：（一）沒收為從刑，屬刑之一種，故沒收之物須於犯罪事
實欄中有具體之記載，始為合法，否則諭知沒收，即難謂有事實
之根據。又刑法第三十八條第一項第三款所載因犯罪所得之物，
按照同條第三項規定，以屬於犯罪行為人者為限，始得沒收，則
第三人對於該物在法律上得主張權利者，自不得在沒收之列。行
動電話之服務須以ＳＩＭ卡為使用介面，因此電信公司於出租行
動電話門號（下稱門號）予消費者使用時，即同時附帶提供ＳＩ
Ｍ卡給消費者做為門號使用之介面。原判決理由說明附表（下稱
附表）二所示之ＳＩＭ卡均為上訴人犯罪所得之物，而依刑法第
三十八條第一項第二款規定宣告沒收（見原判決第七頁倒數第三
至二行），已有未合；且此項沒收物，復未於事實欄為具體之記
載，逕予宣告沒收，亦失其所據。又依原判決之認定，本件之Ｓ
ＩＭ卡，係上訴人與同夥經增泰以行使偽造私文書方式而詐欺所
得之財物。如若所認無訛，則被害人似得依法請求返還，其物仍
屬被害人所有而非屬於犯罪行為人，揆之前開說明，自不得予以
沒收。原判決未予究明，遽予沒收，自難謂非違法。（二）科刑
之判決書，須將認定之犯罪事實詳記於事實欄，然後於理由內逐
一說明其憑以認定之證據，使事實與理由兩相一致，方為合法，
倘理由已加說明，而事實欄無此記載，則理由失其依據，自足構
成撤銷之原因。原判決於理由欄論敘上訴人使用冒名申請來之Ｓ
ＩＭ卡，而得免付電信通訊費用之利益，除觸犯行使偽造私文書
罪，另牽連犯刑法第三百三十九條第二項之詐欺得利罪（見原判
決第五頁第一至五行）。然事實欄第一項僅載稱上訴人係假冒附
表三被害人名義，以偽造電信公司「行動電話服務申請書」方式
詐得附表三之ＳＩＭ卡，再由上訴人將ＳＩＭ卡交予經增泰，而
獲取每個門號新台幣（下同）一百五十元至二千元不等之報酬。
對於上訴人或共犯經增泰如何使用冒名申請之ＳＩＭ卡，而得免
付電信通訊費用之利益等事實，則付之闕如，無一字之記載，自
屬理由論敘失據之違法。（三）科刑判決所認定之事實，與其所
採之證據不相適合，即屬證據上之理由矛盾。原判決事實欄第二
項認定上訴人自民國八十九年九月十六日起，至同年十二月五日
止，以0000000000門號之行動電話ＳＩＭ卡，插入手
機以無線方式，連續盜用上開行動電話門號與人通訊，致東信電
訊股份有限公司（下稱東信電訊公司）及遠傳電信股份有限公司
（下稱遠傳電信公司）陷於錯誤，提供通訊服務，而詐得免繳電
信服務費用之利益等情。然依卷附遠傳電信公司所提供0000
000000門號通聯資料所載，該門號於八十九年九月二十五
日始有首次撥打紀錄，最後通聯日期則為同年十一月五日（見偵
查卷第六二至一０六頁）。原判決認定係自八十九年九月十六日
起至同年十二月五日止，盜用上開門號與人通訊，即不無事實之
認定與卷存證據不相適合之證據上理由矛盾之違誤。又上開門號
既屬於遠傳電信公司所有，則上訴人盜打，何以會致生東信電訊
公司陷於錯誤，提供通訊服務，而詐得免繳電信服務費用之利益
？原判決對此未予說明，亦屬理由欠備。（四）刑法第二百十條
之偽造私文書罪，係指無製作權不法製作者而言，同法第二百十
七條之偽造署押、印文，亦以偽造自己以外之他人印文或署押為
其構成要件。原判決理由雖說明附表一編號九之印章三十四顆均
屬偽造，依刑法第二百十九條宣告沒收。然事實欄第一項既認定
共同正犯經增泰係化名「葉滄霖」，則附表一編號九內名為「葉
滄霖」之印章，既未使用於本件偽造申請門號行為（見附表三）
，亦未認定係用以其他犯罪，則該「葉滄霖」之印章究係經增泰
以其自行化名所刻，抑或係屬偽造他人名義之印章，即不無研求
之餘地。原審未予查證、釐清，並為說明，逕予諭知沒收，亦欠
允洽。以上或為上訴意旨所指摘，或為本院得依職權調查之事項
，應認原判決仍有撤銷發回更審之原因。至原判決理由四不另為
無罪諭知部分，基於審判不可分原則，併予發回，附此敘明。
據上論結，應依刑事訴訟法第三百九十七條、第四百零一條，判
決如主文。
中    華    民    國  九十五  年    十    月   十三   日
                      最高法院刑事第七庭
                          審判長法官  呂  潮  澤
                                法官  吳  昆  仁
                                法官  孫  增  同
                                法官  趙  文  淵
                                法官  吳      燦
      本件正本證明與原本無異
                                      書  記  官
中    華    民    國  九十五  年    十    月   十六   日
                                                      V


司法院資訊處製作；財團法人民間司法改革基金會備份。
